臺灣臺南地方法院民事判決
110年度重訴字第118號
原      告  洪高輝  


訴訟代理人  蔡瑜真律師
被      告  李惠蘭  
訴訟代理人  劉安桓律師
上列當事人間請求返還土地事件，經本院於民國111年1月6日詞
辯論終結，本院判決如下：
    主    　文
被告應將坐落臺南市○○區○○段000地號土地（面積2,124.78平方
公尺、權利範圍2分之1）之所有權返還登記予原告。
訴訟費用由被告負擔。
    事實及理由
一、原告起訴主張：兩造為夫妻關係，坐落臺南市○○區○○段000
    地號土地，原係伊所有，因兩造於民國108年8月5日簽訂協
    議書（下稱系爭契約），於第2項約定伊將上開土地權利範
    圍2分之1（下稱系爭土地）以贈與為原因辦理所有權移轉登
    記予被告，被告取得後，全權授權伊出售並無條件辦理過戶
    手續，完成後伊同意給付被告新臺幣(下同)1,000,000元（
    下稱系爭約定），伊已依約將系爭土地辦理移轉登記予被告
    後，被告竟拒不配合辦理授權伊出售系爭土地之事宜，經催
    告亦置之不理，是依民法第412條規定，伊得撤銷贈與；另
    伊已於調解聲請狀之送達向被告為解除贈與契約之表示，被
    告自應即將系爭土地所有權返還登記予伊等語。並聲明：如
    主文第1項所示。
二、被告抗辯：依協議書內容可知，兩造協議書簽立最終目的為
    達成離婚登記，是此身分行為不得為贈與之負擔，原告以伊
    不履行贈與之負擔而撤銷贈與，顯無理由；又原告之贈與實
    為贍養費之給付，自非無償贈與被告之意，原告主張伊違反
    協議而解除契約，亦屬無據。並聲明：原告之訴駁回。
三、原告主張兩造簽訂系爭契約於第2項約定原告將系爭土地以
    贈與為原因辦理所有權移轉登記予被告後，被告全權授權原
    告出售，並無條件辦理過戶手續，完成後原告同意給付被告
    1,000,000元；此一約定所出售之系爭土地價金仍歸被告所
    有，原告已將系爭土地辦理移轉登記予被告，被告迄未授權
    原告出售系爭土地等情，為被告所不爭執，應認為真實。至
    原告主張系爭約定為附負擔之贈與，被告未履行負擔，得撤
    銷贈與；如認係一般契約約定，因被告經催告而仍不履行約
    定，已為解約之意思表示，被告均應將系爭土地所有權移轉
    登記予原告等情，則為被告所否認，並以前詞置辯。是本件
    之爭點在於：㈠系爭約定之定性為何？㈡原告主張撤銷贈與或
    解除契約，被告應負回復原狀之責，有無理由？
四、得心證之理由：
 ㈠所謂附有負擔之贈與，係指贈與契約附有約款，使受贈人負擔
   應為一定給付之債務者而言。必其贈與契約附有此項約款，
   而受贈與人，於贈與人已為給付後不履行其負擔時，贈與人
   始得依民法第412條第1項之規定撤銷贈與。查兩造所簽訂之
   系爭約定，於原告移轉系爭土地所有權予被告後，被告應授
   權原告出售系爭土地，不過係就該贈與之系爭土地之處分為
   約定，並非使受贈人即被告負擔應為一定給付之債務，據此
   觀其性質，自非為附有負擔之贈與。故原告主張系爭約定為
   附負擔之贈與，自不可採。另「贍養費」，依民法第1057條
   之規定，係指判決離婚時，無過失之一方，因判決離婚而陷
   於生活困難者，他方應給與相當數額之金錢以資生活所需之
   情形而言，惟夫妻兩願離婚時，以合意約定贍養費之給與，
   亦屬合法，且在解釋上，此等約定亦應以雙方離婚為必要，
   始有贍養費給與之問題，如雙方實際上並未離婚，自無所謂
   贍養費給與之問題。查兩造簽訂系爭約定時，並非已有兩願
   離婚之合意，依上開說明，被告主張系爭約定為贍養費之給
   付，亦不可採。是系爭約定應定性為無名契約，兩造約定由
   原告「贈與」僅為系爭土地所有權移轉登記予被告之原因，
   被告授權原告出售系爭土地，原告得將其所有前揭土地應有
   部分2分之1與系爭土地合而為一予以出售，於出售後將全部
   價金之2分之1交付予被告。系爭約定著重於土地出售後價金
   之分配。
 ㈡為委任事務之處理，須為法律行為，而該法律行為，依法應以
   文字為之者，其處理權之授與，亦應以文字為之。其授與代
   理權者，代理權之授與亦同。民法第531條定有明文。該條所
   謂「該法律行為，依法應以文字為之」，係指處理委任之事
   務，須為法律行為，而此種依委任處理事務之法律行為，法
   律上明定應以文字為之而言。申言之，乃受任人處理委任事
   務，須為某法律行為，該法律行為，法律明文規定應以文字
   為之，否則不生為該法律行為之效力，或另生其他法律效果
   之謂。如民法第760條規定，不動產物權之移轉或設定，應以
   書面為之，否則不生不動產物權得喪之效力（最高法院101年
   度台上字第641號民事判決意旨參照）；契約當事人之一方遲
   延給付者，他方當事人得定相當期限催告其履行，如於期限
   內不履行時，得解除其契約，民法第254條定有明文。查系爭
   約定即為被告授權原告出售系爭土地，依上開說明，被告即
   負有以書面授予原告處分權或代理權之義務，被告經催告後
   ，遲未依系爭約定授權原告出售系爭土地，原告自得依上開
   規定解除契約，是原告以前開規定解除與被告之系爭約定，
   應屬有據。兩造間之系爭約定業已解除，被告自負有回復原
   狀返還已受領給付之義務。從而，原告本於民法第259條第1
   款規定，請求被告將系爭土地所有權移轉登記予原告，核屬
   有據。
五、綜上所述，原告主張系爭約定業經解除，請求被告回復原狀
    ，將系爭土地移轉登記為原告所有，為有理由，應予准許。
    並依民事訴訟法第78條規定，諭知由敗訴之被告負擔訴訟費
    用。
六、本件事證已臻明確，兩造其餘攻擊、防禦方法及提出之證據
    ，於判決結果無礙，爰不一一論述。
七、據上論結，原告之訴為有理由，判決如主文。
中　　華　　民　　國　　111 　年　　2 　　月　　16　　日
                  民事第三庭   法  官   施介元
以上正本係照原本作成。 
如不服本判決，應於送達後20日內，向本院提出上訴狀並表明上
訴理由（須附繕本）。如委任律師提起上訴者，應一併繳納上訴
審裁判費。
中　　華　　民　　國　　111 　年　　2 　　月　　16　　日
                               書記官   曾怡嘉